【裁判字號】    97,簡上,79
【裁判日期】    970731
【裁判案由】    侵權行為損害賠償
【裁判全文】
臺灣高雄地方法院民事判決              97年度簡上字第79號
上  訴  人  乙○○
被上訴人    財團法人長庚紀念醫院高雄分院
法定代理人  丙○○
訴訟代理人  甲○○
上列當事人間請求侵權行為損害賠償事件，上訴人對於民國96年
12月25日本院鳳山簡易庭96年度鳳簡字第2115號第一審判決提起
上訴，本院於民國97年7月17日言詞辯論終結，判決如下：
    主  文
上訴駁回。
第二審訴訟費用由上訴人負擔。
    事實及理由
一、上訴人起訴主張：上訴人並未自民國94年9 月29日起至同年
    10月3 日，因病至被上訴人處住院治療，詎被上訴人竟向本
    院聲請核發支付命令，經上訴人聲明異議並到庭後，被上訴
    人始當庭撤回起訴，被上訴人上開故意或過失行為，已造成
    上訴人名譽之損害，爰依侵權行為法律關係，起訴請求被上
    訴人賠償精神慰撫金新台幣（下同）150,000 元，並聲明：
    被上訴人應給付上訴人150,000 元及自支付命令送達翌日起
    算至清償日止，按年息百分之5 計算之利息。經原審判決上
    訴人全部敗訴，上訴人不服提起上訴，並於本院聲明：(一)原
    判決廢棄。(二)被上訴人應給付上訴人150,000 元及自支付命
    令送達翌日起至清償日止，按年息百分之5 計算之利息。
二、被上訴人則以：被上訴人係依據就診病患繕寫之「初診資料
    表」向本院聲請核發支付命令，並無預見上訴人之姓名、年
    籍有遭冒用之可能，自無侵權行為之故意；況被上訴人嗣於
    本院開庭時，發現上訴人之年籍資料係遭人冒用，即當庭撤
    回起訴，益見被上訴人並無侵害上訴人名譽之故意；又被上
    訴人聲請核發支付命令後，經本院指示向戶政機關調閱戶籍
    謄本，「初診資料表」填載之地址「高雄縣鳥松鄉○○村○
    ○路10之1 號」，經查無此址，遂再以大竹村查詢，因查得
    高雄縣鳥松鄉大竹村僅一人名為乙○○，而認上訴人即為當
    日急診未付款者等語，資為抗辯。並於本院聲明：上訴駁回
    。
三、上訴人主張之上開事實，固據其提出聲明異議狀、聲請書等
    件為證，惟為被上訴人所否認，並以前揭情詞置辯，是本件
    兩造所爭執者厥為：被上訴人有無故意或過失不法侵害上訴
    人之名譽？
  (一)按因故意或過失，不法侵害他人權利者，負損害賠償責任，
    民法第184 條前段定有明文。是侵權行為之成立，除侵害他
    人權利肇致損害之構成要件行為外，尚須有不法之故意或過
    失；而所謂故意，係指行為人對於構成侵權行為之事實，明
    知並有意使其發生，或預見其發生而其發生並不違反其本意
    而言；至於過失則係指行為人雖非故意，但按其情節應注意
    ，能注意，而不注意，或對於構成侵權行為之事實，雖預見
    其能發生而確信其不發生者而言。又侵權行為之賠償責任，
    以加害人之故意或過失與被害人之損害有因果關係者為限。
  (二)經查：本件被上訴人係因有與上訴人同姓名之人於94 年9月
    29日至其處急診就醫住院，並於同年10 月3日未繳費自行離
    院，乃依該人於入院時填具之初診資料表上所載之姓名及住
    址，向本院聲請對之核發支付命令以追討該人欠繳之醫療費
    用，嗣經本院通知被上訴人補正提出支付命令相對人之戶籍
    謄本，被上訴人乃向戶政機關請領之，而該初診資料表上所
    填載之地址為「高雄縣鳥松鄉○○村○○路10之1 號」，被
    上訴人向戶政機關查得「高雄縣鳥松鄉大竹村」僅有一名乙
    ○○，即與初診資料表上所載姓名相同之人，且其住址為「
    高雄縣鳥松鄉○○村○○路12之1 號」，本院乃依被上訴人
    所陳報之地址向上訴人核發支付命令，上訴人收受後乃聲明
    異議，經本院開庭審理後，被上訴人發現上訴人身分係遭冒
    用乃撤回起訴等情，有本院依職權調取本院鳳山簡易庭95年
    度鳳小字第1116號給付醫療費事件卷宗在卷可稽，復有上訴
    人不爭執其真正之初診資料單及上訴人之戶籍謄本各1 件附
    卷可佐，另上訴人亦不爭執高雄縣鳥松鄉大竹村僅有一人名
    為乙○○者（本院卷第63頁反面）。是被上訴人既因就診之
    急診病患未繳費而依該名病患於入院時所填載之初診資料，
    其上僅記載姓名、住址，並無身分證字號，以茲特定身分，
    而向本院聲請核發支付命令，並依法定程序向戶政機關請領
    戶籍謄本時，查得上訴人所居住之上開村名僅有一名與上訴
    人同姓名之人，是被上訴人已盡查證之能事，被上訴人認定
    該上訴人即係至被上訴人處住院就診者，係屬核於常情，自
    難認被上訴人以上訴人為相對人聲請核發支付命令，有何過
    失之不法行為，且被上訴人於上訴人聲明異議後，於本院開
    庭審理時，發現上訴人身分遭他人冒用致其追討對象有誤，
    旋對上訴人撤回起訴，益徵被上訴人並無侵害上訴人權利之
    故意行為；況被上訴人依據戶政機關查得之戶籍資料，對上
    訴人聲請核發支付命令追討醫療費用，為其訴訟及財產權益
    之合理行使，尚難認其行為涉有任何不法，上訴人之主張，
    自不足採。
四、綜上所述，被上訴人並無故意或過失之不法侵害行為，從而
    ，上訴人依侵權行為之法律關係而為本件之請求，即屬無據
    。原審為上訴人敗訴之判決，並無違誤。上訴意旨指摘原判
    決不當，求予廢棄改判，為無理由，應予駁回。
五、據上論結，本件上訴為無理由，依民事訴訟法第436條之1第
    3項、第449條第1項、第78條，判決如主文。
中    華    民    國    97    年    7     月    31    日
                  民事第一庭    審判長法  官  朱玲瑤
                                      法  官  劉惠娟
                                      法  官  陳宛榆
正本證明與原本無異。
本件不得上訴。
中    華    民    國    97    年    7     月    31    日
                                      書記官  林慧君


司法院資訊處製作；財團法人民間司法改革基金會備份。
